【裁判字號】    95,再易,107
【裁判日期】    950817
【裁判案由】    返還不當得利
【裁判全文】
臺灣高等法院民事裁定                 95年度再易字第107號
再審聲請人   丙○○
參  加  人   甲○○○
再審相對人   乙○○
上聲請人與相對人乙○○間返還不當得利事件，聲請人對於本院
95年度再易字第44號確定裁定提起再審，本院裁定如下：
    主      文
聲請駁回。
聲請訴訟費用由聲請人負擔。
    理      由
一、再審聲請人聲請意旨略以：
（一）本院95年度再易字第44號確定裁定（下稱原確定裁定）雖
      以伊最初提起再審之訴，業經法院認無再審理由而駁回，
      伊再以同一事由更行提起再審之訴，於法不合云云，但查
      相對人非本件系爭土地之所有權人，竟可佔用，且無償使
      用，於法無據，本院91年度再易字第89號再審判決乃不當
      之判決，伊是請求將違法錯誤之判決予以廢棄，以符公平
      正義而已。
（二）原確定裁定就其他前次再審裁定及本案確定判決，認非屬
      其應審理之事項，但查伊對於91年度再易字第89號判決聲
      請再審之訴訴訟標的有再審理由，有受保護之必要，該確
      定判決及歷次裁定，均應在法院審酌之範圍內，故歷次再
      審聲請理由均援引之。
（三）再審之訴為形成之訴，均應有形成法律上效果之權利，或
      求得形成判決之法律上地位或資格，此項權利或地位資格
      即為再審之訴本身之訴訟標的，故本件有：（1）原確定
      判決之訴訟標的；（2）對原確定判決提起再審之訴之訴
      訟標的；（3）對再審之訴之確定終局判決提起再審之訴
      之訴訟標的，則多次對再審之訴之確定終局判決提起再審
      之訴，依此類推有3次以上之訴訟標的，原確定裁以聲請
      人主張民事訴訟法第497條、第496條第1項第1款適用法規
      顯有錯誤，多次訴訟標的相同，顯有適用法律有錯誤。
（四）相對人自承繼受其前手吳鳳嬌對參加人甲○○○之買賣權
      益，而本院86年上更三字第170號判決已確定參加人甲○
      ○○與吳鳳嬌間無買賣關係，相對人代位吳鳳嬌請求所有
      權移轉之訴，經判決敗訴確定，該訴訟標的之既判力自應
      及於相對人，但本院91年再易字第89號判決竟違法認吳鳳
      嬌與參加人甲○○○間有買賣關係，有違前開86年上更三
      字第170號確定判決之既判力，顯有違行政法院72年判字
      第336號判例、最高法院42年台上字第1306號判例、民事
      訴訟法第400條，已非屬事實認定之問題，乃適用法規顯
      有錯誤，但歷次裁定均誤用上開法規，自應構成民事訴訟
      法第496條第1項第1款之再審事由。
（五）伊提出台灣士林地方法院79年度訴字第85號、86年度上更
      三字第170號判決，乃聲請再審理由之重要待証事項，歷
      經多次聲請再審，均未經法院斟酌考量，原確定裁定顯有
      有民事訴訟法第497條之再審事由。
（六）爰依民事訴訟法第497條、第496條第1項第1款規定，聲明
      請求：
      1、95年度再易字第44號確定裁定、94年度再易字第169號
         確定裁定、94年度再易字150號確定裁定、92年度再易
         字第61號確定裁定、92年度再易字第25號確定裁定、
         91年度再易字第89號確定判決均廢棄。
      2、上開廢棄部分，相對人91年度再易字第89號再審之訴
         駁回。
      3、再審聲請及前訴訟費用，均由相對人負擔。
二、按再審之訴，法院認無再審理由，判決駁回後，不得以同一
    事由，對原確定判決或駁回再審之訴之確定判決，更行提起
    再審之訴，民事訴訟法第498條之1定有明文，又依同法第
    507條規定，於聲請再審之情形準用之，聲請人提起本件再
    審所具之理由無非係原確定裁定違背同法第496條第1項第1
    款及適用法規顯有錯誤及同法497條重要証據漏未斟酌之再
    審事由云云，惟查其所提之再審事由已經確定裁定於理由欄
    第三項（一）款敘明，認係以同一事由一再聲請再審，而駁
    回再審之聲請，有本院原確定裁定可稽（見本院卷12頁），
    再參照本院94年度再易字第150號裁定理由欄第一項（見本
    院卷第18頁）、94年再易字第169號裁定理由欄第一項所載
    再審聲請意旨內容（見本院卷第13頁），再審聲請人確係重
    複以91年再易字第89號確定判決及本院歷次裁定有違民事訴
    訟法第400條既判力之效力，以及漏未審酌本院86年上更三
    字第170號判決，有適用法規顯有錯誤及重要証據漏未斟酌
    之再審事由提起再審，則原確定裁定依前開法律規定，認其
    再審聲請為不合法，於法並無違誤，從而，聲請人再以同一
    事由聲請再審，於法顯有未合，應予駁回。
三、至聲請人復聲明請求本件94年度再易字第169號確定裁定、
    94年度再易字150號確定裁定、92年度再易字第61號確定裁
    定、92年度再易字第25號確定裁定、91年度再易字第89 號
    確定判決均廢棄，並駁回相對人91年度再易字第89號再審之
    訴部分：
（一）按提起民事再審之訴，應於30日之不變期間內為之，其再
      審之理由發生或知悉在後者，均自知悉時起算，民事訴訟
      法第500條第1項定有明文。又當事人以有同法第496條第1
      項第1款適用法規顯有錯誤之情形提起再審之訴，應認此
      項理由於裁判送達時當事人即可知悉，故計算是否逾30日
      之不變期間，應自裁判確定時起算，無同法第500條第2項
      但書再審理由知悉在後之適用（參見最高法院70年度台再
      字第212號判例意旨）。
（二）查，本院91年度再易字第89號判決確定後，再審聲請人以
      該確定判決有民事訴訟法第496條第1項第1款及同法第497
      條之情形，先後向本院提起4次再審，已由本院分別於92
      年4月16日以92年度再易字第25號裁定、94年10月11日以
      92年度再易字第61號裁定、94年11月28日以94年度再易字
      第150號裁定、95年3月6日以94年度再易字第169號裁定駁
      回確定，揆諸前開說明，聲請人依民事訴訟法第497條、
      第496條第1項第1款規定之再審事由，聲明聲請廢棄本院
      91年度再易字第89號確定判決、92年度再易字第25號確定
      裁定、92 年度再易字第61號確定裁定、94年度再易字150
      號確定裁定、94年度再易字第169號確定裁定，顯均逾30
      日之不變期間，此部分其聲請亦難認合法。
四、據上論結，本件再審之聲請為不合法，爰裁定如主文。
中    華    民    國    95    年    8     月    17    日
                    民事第十四庭
                        審判長法  官  許正順
                              法  官  魏麗娟
                              法  官  張  蘭
正本係照原本作成。
不得抗告。
中    華    民    國    95    年    8     月    17    日
                                      書記官  應瑞霞


司法院資訊處製作；財團法人民間司法改革基金會備份。
